【裁判字號】    97,訴,2157
【裁判日期】    971230
【裁判案由】    違反毒品危害防制條例
【裁判全文】
臺灣臺南地方法院刑事判決              97年度訴字第2157號
公  訴  人  臺灣臺南地方法院檢察署檢察官
被      告  甲○○
上列被告因違反毒品危害防制條例案件，經檢察官提起公訴（97
年度毒偵字第2967號），被告於本院準備程序先就被訴事實為有
罪陳述，受命法官於聽取當事人之意見後，本院合議庭裁定由受
命法官獨任進行簡式審判程序，判決如下：
    主  文
甲○○施用第一級毒品，累犯，處有期徒刑柒月，扣案之第一級
毒品海洛因肆包（合計驗餘淨重零點壹貳貳公克）均沒收銷燬之
，扣案海洛因之空包裝袋肆個沒收之；又施用第二級毒品，累犯
，處有期徒刑肆月。應執行有期徒刑玖月。扣案之第一級毒品海
洛因肆包（合計驗餘淨重零點壹貳貳公克）均沒收銷燬之，扣案
海洛因之空包裝袋肆個沒收之。
    事實及理由
一、本件被告(1)犯罪事實補充為：「甲○○曾因違反毒品危害防
    制條例案件，經本院裁定送勒戒處所觀察、勒戒後，認為有
    繼續施用毒品之傾向，再經本院以92年度毒聲字第401 號裁
    定令入戒治處所施以強制戒治，嗣停止戒治付保護管束，於
    民國（下同）93年3 月5 日保護管束期滿執行完畢，並於同
    年月15日由臺灣臺南地方法院檢察署檢察官以93年度戒毒偵
    字第63號為不起訴處分。又於94年及95年間，因施用第一級
    、第二級毒品案件，經本院以95年度訴字第641 號判決及95
    年度簡字第414 號判決，分別判處有期徒刑6 月及5 月，上
    開二案件嗣經本院以95年度聲字第1309號裁定應執行有期徒
    刑10月確定，甫於96年2 月25日縮短刑期滿執行完畢。詎甲
    ○○不知戒除毒癮，基於施用第一級毒品海洛因、第二級毒
    品甲基安非他命之犯意，復於97年10月28日下午4 時許，在
    臺南市○○路○ 段棒球場附近朋友家中，以將海洛因加水置
    入針筒後注射手臂之方式施用第一級毒品海洛因1 次，及以
    將甲安非他命置於玻璃球內燒烤後吸食其煙霧之方式施用第
    二級毒品甲基安非他命1 次，嗣於同日晚間6 時35分許，於
    臺南市○○路與大同路路口遭警攔檢時，甲○○經警發現其
    為列管毒品人口，且於員警盤查時神色慌張、行為異常，致
    使員警心生懷疑而進一步向甲○○詢問是否有施用毒品及是
    否身上攜帶有毒品後，甲○○始坦承有施用毒品情事，並自
    行於所駕駛之車牌號碼H38- 027號重型機車前置物箱內取出
    其所有供施用之第一級毒品海洛因4 包（含袋重共0.93公克
    ）」等語；(2)證據補充：被告於本院審理時之自白，臺南市
    警察局第六分局搜索扣押筆錄、扣押物品目錄表、查獲毒品
    危害防制條例案毒品初步檢驗報告單、調查甲○○涉嫌毒品
    案送驗尿液及年籍對照表各1 紙、扣案第一級毒品海洛因4
    包照片1 幀、高雄市立凱旋醫院濫用藥物成品檢驗鑑定書2
    紙，餘均引用檢察官起訴書之記載（如附件）。
二、按除簡式審判程序、簡易程序及刑事訴訟法第376 條第1 款
    、第2 款所列之罪之案件外，第一審應行合議審判；次按除
    被告所犯為死刑、無期徒刑、最輕本刑為3 年以上有期徒刑
    之罪或高等法院管轄第一審案件者外，於法院行準備程序進
    行中，被告先就被訴事實為有罪之陳述時，審判長得告知被
    告簡式審判程序之旨，並聽取當事人、代理人、辯護人及輔
    佐人之意見後，裁定進行簡式審判程序，刑事訴訟法第273
    條之1 第1 項及284 條之1 分別定有明文。本件被告被訴毒
    品危害防治條例第10條第1 項、第2 項之罪，乃除死刑、無
    期徒刑、最輕本刑為3 年以上有期徒刑以外之罪，亦為刑事
    訴訟法第376 條第2 款之罪之案件，其於本院準備程序中就
    被訴事實為有罪之陳述，經告知簡式審判程序之旨，並聽取
    公訴人、被告之意見後，本院認為適宜進行簡式審判程序，
    依刑事訴訟法第273 條之2 、第159 條第2 項之規定，不適
    用傳聞法則有關限制證據能力之相關規定；並得依同法第31
    0條之2準用第454條之規定製作略式判決書，合先敘明。
三、次按觀察、勒戒或強制戒治執行完畢後，5 年以內再犯毒品
    危害防制條例第10條之罪者，檢察官應依法追訴，同條例第
    23 條 第2 項定有明文。查被告曾前因違反毒品危害防制條
    例案件，經本院裁定送勒戒處所觀察、勒戒後，認為有繼續
    施用毒品之傾向，再經本院以92年度毒聲字第401 號裁定令
    入戒治處所施以強制戒治，嗣停止戒治付保護管束，於93年
    3 月5 日保護管束期滿執行完畢等情，有臺灣高等法院被告
    前案紀錄表及臺灣臺南地方法院檢察署刑案資料查註紀錄表
    各1 件在卷可憑。其於強制戒治執行完畢5 年內再犯本件施
    用第一級毒品海洛因、第二級毒品甲基安非他命之罪，揆之
    上述規定，即應依法追訴、審理。
四、按海洛因係由嗎啡經化學合成而製得，經注射進入人體後，
    因代謝而分解又生成嗎啡，因此施打海洛因後，由尿液檢驗
    結果仍為嗎啡反應，核屬科學上正常合理現象，此有行政院
    衛生署管制藥品管理局95年6 月29日管檢字第0950007080號
    函文可參。經查，被告同意員警採集尿液送驗、先以酵素免
    疫分析法（EIA）進 行篩檢，再以氣相層析質譜儀（GC/MS
    ）確認結果，呈嗎啡、可待因及甲基安非他命陽性反應，此
    有詮昕科技股份有限公司97年11月11日出具之濫用藥物尿液
    檢驗報告1 份附卷可稽。故被告自白施用第一級毒品海洛因
    、第二級毒品甲基安非他命之情，核與上開檢驗結果相符，
    其罪證明確，上開犯行堪予認定。
五、核被告所為，分別係違反毒品危害防制條例第10條第1 項之
    施用第一級毒品罪及同條例第10條第2 項之施用第二級毒品
    罪。其持有第一、二級毒品之低度行為，為進而施用之高度
    行為所吸收，均不另論罪。而其所犯前開2 罪，犯意各別，
    行為互殊，應分論併罰。被告有犯罪事實欄所示之前科紀錄
    及徒刑執行等情，有臺灣高等法院被告前案紀錄表在案可憑
    ，其於5 年以內故意再犯本件有期徒刑以上之罪，為累犯，
    應依刑法第47條第1項規定，加重其刑。爰審酌被告曾因施
    用毒品案件，經觀察勒戒、強制戒治及科刑之處罰後，此有
    上開刑案資料足參，仍未戒除毒癮，復犯本件施用第一級毒
    品、第二級毒品之犯行，顯見其無悔改之意，意志不堅，惟
    念其施用毒品之犯行乃自戕一己之身體健康，尚未害及他人
    ，兼衡其犯罪之動機、目的、智識程度、家庭生活狀況，以
    及其現罹患乳癌藥物治療中，且犯後坦承犯行態度尚佳等一
    切情狀，爰分別量處如主文所示之刑，並定應執行之刑。又
    查獲之第一級毒品海洛因，不問屬於犯人與否，應沒收銷燬
    之，毒品危害防制條例第18條第1項前段定有明文。本件扣
    案疑似第一級毒品海洛因4包（不含袋驗餘淨重分別為0.030
    公克、0.032公克、0.024公克、0.036公克，合計淨重0.122
    公克），經臺南市政府警察局第六分局依毒品檢驗盒（海洛
    因）試劑初步檢驗、及經高雄市立凱旋醫院以化學呈色法及
    氣相層析質譜儀分析法鑑定結果，確含第一級毒品海洛因之
    成分，此有臺南市警察局第六分局搜索扣押筆錄、扣押物品
    目錄表、查獲毒品危害防制條例案毒品初步檢驗報告單各1
    紙、扣案第一級毒品海洛因4包照片1幀、高雄市立凱旋醫院
    濫用藥物成品檢驗鑑定書2紙在卷可佐，足徵該扣案物係屬
    毒品危害防制條例第2條第2項第1款所列之第一級毒品，應
    依毒品危害防制條例第18條第1項前段之規定沒收。至於因
    鑑定而耗損部分，即無庸再予沒收銷燬。而其空包裝袋4個
    ，既可與毒品析離，且為被告所有便於攜帶及供其施用第一
    級毒品海洛因之用，爰依刑法第38條第1項第2款宣告沒收之
    。
六、據上論斷，依刑事訴訟法第273條之1第1項、第299條第1項
    前段、第310條之2、第454條第2項，毒品危害防制條例第10
    條第1 項、第2 項、第18條第1 項前段，刑法第11條前段、
    第38條第1 項第2 款、第47條第1 項、第51條第5 款之規定
    ，判決如主文。本案經檢察官乙○○到庭執行職務。
中    華    民    國    97    年    12    月    30     日
                  刑事第七庭    法  官  田幸艷
以上正本證明與原本無異。
如不服本判決應於收受本判決後10日內向本院提出上訴書狀，並
應敘述具體理由。其未敘述上訴理由者，應於上訴期間屆滿後20
日內向本院補提理由書狀（均須按他造當事人之人數附繕本）「
切勿逕送上級法院」。
                                書記官  莊文茹
中    華    民    國    97    年    12    月    30    日
附錄本案論罪科刑法條：
毒品危害防制條例第10條
施用第一級毒品者，處 6 月以上 5 年以下有期徒刑。
施用第二級毒品者，處 3 年以下有期徒刑。


司法院資訊處製作；財團法人民間司法改革基金會備份。
